【裁判字號】    92,上易,526
【裁判日期】    920430
【裁判案由】    家庭暴力之傷害
【裁判全文】
臺灣高等法院高雄分院刑事判決                    九十二年度上易字第五二六號
    上訴人
    即被告    甲○○
右上訴人因家庭暴力傷害案件，不服臺灣屏東地方法院九十一年度易字第九六三號中
華民國九十一年十二月卅一日第一審判決（起訴案號：臺灣屏東地方法院檢察署九十
一年度偵字第三五三八號），提起上訴，本院判決如左：
      主  文
原判決撤銷。
甲○○傷害人之身體，累犯，處有期徒刑陸月，如易科罰金以參佰元折算壹日。
      事  實
一、甲○○與乙○○（起訴書誤載為蘇素貴）係夫妻，具有家庭暴力防治法第三條第
    一款之家庭成員關係，甲○○曾因違反勞工安全衛生法案件，經臺灣嘉義地方法
    院以民國（以下同）八十九年易字第一二七號判決判處有期徒刑三月確定，甫於
    八十九年七月三日易科罰金執行完畢，猶不知悔改，竟於九十一年四月十六日二
    十時許，在屏東縣內埔鄉○○村○○路黎頭鏢段其所居住之工寮中（無門牌號碼
    ），因向其妻乙○○索取金錢未果，竟基於傷害人身體之犯意，以手電筒及徒手
    方式毆打乙○○，致乙○○受有右眼外傷性挫傷及結膜下出血、及眼瞼和外眼球
    部瘀血、頭面部二公分乘以四公分瘀傷、頸肩部七公分乘以五公分瘀傷、左手部
    四公分乘以二公分瘀傷、右膝部三公分乘以四公分瘀傷等傷害。
二、案經乙○○訴由台灣屏東地方法院檢察署檢察官偵查起訴。
      理  由
一、訊據上訴人甲○○固承認有於右揭時地與告訴人蘇素貴發生拉扯，惟矢口否認有
    何傷害犯行，辯稱：乙○○受傷是因為在拉扯之中撞到牆壁，並非我打的云云。
    惟查：右揭事實，業據告訴人乙○○指訴綦詳，並核與證人即甲○○之子吳泳廷
    於偵查中陳稱：我爸爸用手電筒打我媽媽，還用拳頭打等語相符（見九十一年七
    月廿三日偵查筆錄），而告訴人乙○○受有前述之傷，並有行政院衛生署屏東醫
    院出具之診斷證明書影本一紙附卷可憑，復有屏東縣警察局內埔分局受理家庭暴
    力案件調查紀錄通報表一份在卷供參，又拉扯本會使人受傷，為上訴人甲○○所
    能預見，拉扯使人受傷，即係傷害，事證明確，被告所辯係避重就輕之詞，不足
    採信，其犯行已堪予認定。
二、按家庭暴力者，謂家庭成員間實施身體或精神上不法侵害之行為；又家庭暴力罪
    者，謂家庭成員間故意實施家庭暴力行為而成立其他法律所規定之犯罪，家庭暴
    力防治法第二條第一項、第二項著有明文。查上訴人甲○○與告訴人乙○○係配
    偶關係，二人屬家庭暴力防治法第三條第一款所定之家庭成員關係，故核上訴人
    甲○○所為，係犯刑法二百七十七條第一項之傷害罪；又其上開犯行亦屬家庭暴
    力防治法第二條第二項之家庭暴力罪，惟因家庭暴力防治法之上開條文並無罰則
    規定，是以上訴人甲○○之犯行應僅依前開刑法傷害罪之規定予以論處。上訴人
    甲○○曾因違反勞工安全衛生案件，經台灣嘉義地方法院判處有期徒刑三月，甫
    於八十九年七月三日易科罰金執行完畢，此有台灣屏東地方法院檢察署刑案資料
    查註紀錄表一紙在卷可按，其於五年內再犯有期徒刑以上刑之本罪，為累犯，應
    依法加重其刑。
三、原審予以論科，固非無見，惟查本件上訴人甲○○與告訴人乙○○係夫妻，雙方
    具有家庭暴力防治法第三條第一款之家庭成員關係，原審未論以家庭暴力防治法
    第二條第二項之家庭暴力罪，尚有未洽，上訴人甲○○上訴否認傷害，雖無理由
    ，惟原判決既有可議，自應予撤銷改判。審酌上訴人甲○○之素行、其犯罪之動
    機、目的、手段、與告訴人乙○○是夫妻關係、告訴人乙○○之傷勢係皮肉外傷
    ，尚非十分嚴重等一切情狀，爰量處有期徒刑六月，並諭知如易科罰金以三百元
    折算一日。
據上論結，應依刑事訴訟法第三百六十九條第一項前段、第三百六十四條、第二百九
十九條第一項前段，刑法第二百七十七條第一項、第四十七條，罰金罰鍰提高標準條
例第一條前段，判決如主文。
本案經檢察官張金塗到庭執行職務。
中      華      民      國    九十二    年      四      月     三十     日
                              臺灣高等法院高雄分院刑事第九庭
                                  審判長法官  張明松
                                        法官  任森銓
                                        法官  張盛喜
右正本證明與原本無異。
不得上訴。
                                  法院書記官  楊茱宜
中      華      民      國      九十二      年      五      月    一    日
附錄本判決論罪科刑法條：
刑法第二百七十七條第一項
傷害人之身體或健康者，處三年以下有期徒刑、拘役或一千元以下罰金。


司法院資訊處製作；財團法人民間司法改革基金會備份。
